【裁判字號】    99,消債更,108
【裁判日期】    991005
【裁判案由】    更生事件
【裁判全文】
臺灣臺北地方法院民事裁定           99年度消債更字第108號
聲  請  人
即  債務人  陳坤源
代  理  人  林淑娟律師
上列當事人因消費者債務清理事件聲請更生，本院裁定如下：
    主  文
更生及保全處分之聲請均駁回。
聲請費用由聲請人負擔。
    理  由
一、按債務人不能清償債務或有不能清償之虞者，得依本條例所
    定更生或清算程序，清理其債務；債務人對於金融機構因消
    費借貸、自用住宅借款、信用卡或現金卡契約而負債務，在
    聲請更生或清算前，應提出債權人清冊，以書面向最大債權
    金融機構請求協商債務清償方案，並表明共同協商之意旨，
    消費者債務清理條例（下稱消債條例）第3條、第151 條第1
    項分別定有明文。又聲請更生或清算不合程式或不備其他要
    件者，法院應以裁定駁回之，但其情形可以補正者，法院應
    定期間先命補正，復為消債條例第8 條所明定。可知消債條
    例係採協商前置主義，其意旨在使債務人與多數債權人間能
    自主解決其債務，利用法院程序外解決之協商機制，為迅速
    有效之自主性解決，以疏減法院負擔，有效分配司法資源，
    而此程序之進行，有賴當事人間之協力配合，本於誠信為基
    礎，形成債務清理之共識，藉由法院之事後核可，賦予協商
    內容作為執行名義之正當性，故債務人自應確實經此協商程
    序，始能聲請更生或清算，倘債務人與債權人於進行協商程
    序時，一造當事人消極未盡相關協商義務，或實際上並無成
    立協商之真意，雖有債務協商不成立之形式，然藉由脫法方
    式造成此等結論，即難謂已踐履消債條例第151 條規定之前
    置協商程序。
二、聲請意旨略以：伊曾於民國98年2月間依消債條例第151條規
    定，檢具債權人清冊等資料向最大債權銀行中國信託商業銀
    行（下稱中國信託）請求前置協商，中國信託提供聲請人兩
    階段還款方式，月繳新台幣（下同）8,000元（72期0利率）
    ，聲請人本要答應協商條件，然聲請人負債高達289萬9,253
    元，另有兩家資產管理公司債權未納入協商，聲請人唯恐協
    商成立，無法負擔剩餘兩家資產管理公司之債務，故最終協
    商不成立，為此聲請更生及保全處分等語。
三、經查，聲請人為本件更生之聲請，固已提出財政部台北國稅
    局綜合所得稅各類所得資料清單、財產歸屬資料清單、財產
    及收入狀況說明書、債權人清冊、財團法人金融聯合徵信中
    心當事人綜合信用報告、薪資單及存摺節本等件為證。惟參
    諸消債條例第151條第5項立法理由，債務人依消債條例之規
    定向金融機構請求債務協商，受請求之金融機構通知其他債
    權人與債務人參與協商時，其他債權人得選擇是否參與協商
    ，未參與協商之債權人，本即不受已成立協商之拘束，債務
    人如為清償未參與協商債權人之債務致履行顯有重大困難者
    ，即屬不可歸責於己。是以，消債條例所定之前置協商，並
    未強制全體債權人加入，聲請人尚不得以部分債權未能列入
    協商範圍為由拒絕履踐前置協商程序，仍應確實經此協商程
    序，如因故未能成立協商，或協商成立後，因前置協商方案
    所不及之債權人行使權利，致其無法履行協商方案，始得聲
    請更生或清算，請求法院賦與開啟債務清理程序之機會。本
    件聲請人原已同意最大債權銀行中國信託於協商時所提出之
    協商方案，然其後表示因有資產管理公司債權未納入協商，
    故不同意協商致協商不成立，足見該還款方案為聲請人足以
    負擔，惟其以部分債權未能列入協商範圍為由拒絕履踐前置
    協商程序，應認其並無進行並成立協商之真意，自不得僅憑
    其有申請協商之外觀，即遽而認其業已踐行前置協商程序。
    準此，並不足認聲請人已履踐消債條例第151 條規定之前置
    協商程序，聲請人主張其已履踐前置協商程序，應許其逕向
    法院聲請更生，顯非可採，
四、綜上，本件聲請人於提起本件更生聲請前，雖曾請求進行前
    置協商，然如前述，並不足認聲請人已踐履消債條例第 151
    條規定之前置協商程序，逕為本件更生聲請，於法未合。而
    此欠缺又屬無從補正，揆諸上開說明，自應駁回其更生之聲
    請，爰裁定如主文。
五、本件更生之聲請既經駁回，其保全處分之聲請即失所附麗，
    應併予駁回，爰併裁定如主文。
中    華    民    國    99    年    10    月    5     日
                  民事第一庭    法      官  劉台安
上為正本係照原本作成
如不服本裁定，應於裁定送達後10日內，以書狀向本院提出抗告
，並繳納抗告費新臺幣1千元
中    華    民    國    99    年    10    月    5     日
                                書  記  官  曹瓊文

司法院資訊處製作；財團法人民間司法改革基金會備份。
